【裁判字號】    97,台上,1941
【裁判日期】    970918
【裁判案由】    請求准予強制執行
【裁判全文】
最高法院民事判決            九十七年度台上字第一九四一號
上  訴  人  甲○○
訴訟代理人  詹漢山律師
被 上訴 人  乙○○
訴訟代理人  陳麗如律師
上列當事人間請求准予強制執行事件，上訴人對於中華民國九十
七年五月十四日台灣高等法院台中分院第二審判決（九十六年度
重上字第一五三號），提起上訴，本院判決如下：
    主  文
原判決廢棄，發回台灣高等法院台中分院。
    理  由
本件被上訴人主張：兩造間因股東投資及貸款糾紛等事件（下稱
股東間糾紛事件）於美國加州洛杉磯郡中區高等法院（SUPERIOR
COURT OF THE STATE OF CALIFORNIA FOR THE COUNTY OF LOSAN
GELES-CENTRAL DISTRICT，下稱美國法院）互提訴訟，經該法院
於西元二００五年一月十八日作成第BC277555號判決，認定上訴
人應給付伊損害賠償款美金（下同）一百五十一萬二千三百二十
二元五角、判決前利息六十三萬零四百八十四元、懲罰性損害賠
償額六百萬元及律師費等十五萬零七百二十七元九角七分，合計
八百二十九萬三千五百三十四元四角，上訴人不服提起上訴、再
上訴，分別經美國加州上訴法院、加州最高法院判決駁回其上訴
確定（下稱美國確定判決）。該確定判決及其中譯本已先後經我
國駐洛杉磯台北經濟文化辦事處認證，及台灣台中地方法院所屬
民間公證人吳宜勳、白司偉聯合事務所認證，並無我國民事訴訟
法第四百零二條第一項各款所列之消極事由存在。爰依該條文規
定，求為准予宣示承認系爭美國確定判決之效力，許可其在我國
領域內為強制執行之判決。
上訴人則以：被上訴人以虛偽證述之方式欺騙美國法院而取得系
爭美國確定判決，已構成我國刑事詐欺罪，自屬違背公序良俗；
且兩造間另件請求損害賠償訴訟，亦經原法院以九十五年度重上
字第二四號判決（下稱第二四號判決）認定系爭美國確定判決所
認定之事實錯誤，被上訴人猶請求宣示認可系爭美國確定判決之
效力及准其強制執行，即屬無據等語，資為抗辯。
原審維持第一審所為被上訴人勝訴之判決，駁回上訴人之上訴，
係以：兩造就系爭股東間糾紛事件於美國法院互提訴訟，被上訴
人所取得上訴人應給付損害賠償款項等合計八百二十九萬三千五
百三十四元四角之系爭美國確定判決及其中譯本，業經我國駐外
機構認證及法院所屬民間公證人分別認證。而上訴人以被上訴人
應清償以訴外人TONICAL 公司名義向法國巴黎銀行借款之半數，
另件對被上訴人提起清償債務之訴，經原法院以第二四號判決上
訴人勝訴後，被上訴人已向最高法院提起上訴等情，為兩造不爭
執之事實。該系爭美國確定判決，依我國民事訴訟法第四百零二
條第一項及強制執行法第四條之一第一項之規定，可知只要經我
國法院以判決承認其效力，並准予執行，即可作為執行名義，得
在我國聲請強制執行。準此，上訴人既不爭執其於系爭股東間糾
紛事件中曾到場應訊及委任律師出庭答辯之事實，足認系爭美國
確定判決尚無民事訴訟法第四百零二條第一項第一款、第二款規
定之情形。又美國法院就被上訴人對上訴人有損害賠償請求權之
實體事項，係於審理認定後，始予判決確定，依「禁止實質再審
查」之原則，本件訴訟自不得再對系爭美國確定判決為實質之審
查。上訴人雖辯稱：被上訴人施用詐術，誤導美國法院作成系爭
美國確定判決，已構成刑事詐欺罪，自屬有背於公序良俗，且原
法院第二四號判決亦認定該確定判決之事實認定錯誤，即不得宣
示認可該確定判決之效力云云。惟上訴人所指被上訴人有不實陳
述之內容及其佐證，係就系爭美國確定判決認定事實、取捨證據
之結果續為爭執，而其所爭執者，既經美國加州各級法院先後審
理，判決駁回上訴人之上訴確定，即難認被上訴人係以詐欺方式
取得系爭美國確定判決。至原法院第二四號判決固為系爭美國確
定判決有認定事實錯誤之判斷，然不足以證明該確定判決有背於
我國公共秩序、善良風俗之情事。況上訴人告訴被上訴人涉有詐
欺罪嫌，已經台灣台中地方法院檢察署檢察官以九十六年度偵字
第二四七五號為不起訴處分。足見上訴人之抗辯，均不足採；系
爭美國確定判決應無民事訴訟法第四百零二條第一項第三款之情
形。再衡諸美國與我國縱無正式外交關係，但美國定有「台灣關
係法」，與我國維持實質上之關係，且美國最高法院判決已揭示
國際相互承認之原則，亦見我國與美國就法院之民事判決具有國
際相互承認之司法關係，而無民事訴訟法第四百零二條第一項第
四款所定之情事。是以被上訴人以系爭美國確定判決並無我國民
事訴訟法第四百零二條第一項各款所列之消極事由。請求判決宣
示承認系爭美國確定判決之效力，及許可其在我國領域內為強制
執行，即屬有理，應予准許等詞，為其判斷之基礎。
按判決書理由項下，應記載關於攻擊或防禦方法之意見，民事訴
訟法第二百二十六條第三項定有明文。是法院為當事人敗訴之判
決，關於攻擊防禦方法之意見，有未記載於判決理由項下者，即
為同法第四百六十九條第六款所謂判決不備理由，其判決自屬違
背法令。查依民事訴訟法第四百零二條規定，得請求我國法院裁
判承認其效力者，應以外國之「確定判決」或其「確定裁定」為
限。苟非確定判決或確定裁定，即非屬於我國法院依該條規定所
應審酌之範圍。本件上訴人於第一審、原審先後辯稱：被上訴人
於美國法院「仲裁程序」訊問時曾為不實之陳述，其係施用詐術
取得民事「仲裁判斷」（一審卷七二頁）。系爭美國確定判決係
由該國退休法官裁決後送交法院核定，其性質究屬我國法制之「
判決」或「仲裁判斷」，尚待釐清；如為後者，被上訴人即應依
仲裁法第四十八條規定提出相關文件，始得資為認定其請求是否
適法之依據，然被上訴人迄未證明之，難謂合法等語（原審卷二
一三、二一四頁）。徵諸前揭檢察官不起訴處分書所載內容已指
明兩造間之系爭股東糾紛事件，係由外國仲裁法院為仲裁判斷之
情（原審卷二八至三四頁），上訴人之抗辯，似非無據。對於上
訴人此項攸關系爭美國確定判決性質上究屬我國民事訴訟法第四
百零二條第一項規定之「外國法院確定判決」？或為仲裁法第四
十八條規定之「外國仲裁判斷」？被上訴人得否請求我國法院以
裁判承認其效力之重要防禦方法，原審疏未說明何以不採之理由
，遽以前詞為上訴人敗訴之判決，自嫌速斷，不無理由不備之違
法。上訴意旨，指摘原判決不當，求予廢棄，非無理由。
據上論結，本件上訴為有理由。依民事訴訟法第四百七十七條第
一項、第四百七十八條第二項，判決如主文。
中    華    民    國  九十七  年    九    月   十八   日
                      最高法院民事第三庭
                          審判長法官  蘇  茂  秋
                                法官  陳  碧  玉
                                法官  王  仁  貴
                                法官  張  宗  權
                                法官  陳  國  禎
      本件正本證明與原本無異
                                      書  記  官
中    華    民    國  九十七  年    十    月    一    日
                                                      Ｑ


司法院資訊處製作；財團法人民間司法改革基金會備份。
